臺灣高等法院臺南分院刑事裁定　　　　　100年度抗字第248號
抗　告　人
即　受刑人　梁志偉
上列抗告人因數罪併罰聲請定應執行刑案件，不服臺灣臺南地方
法院中華民國100年5月31日所為之裁定，提起抗告，本院裁定如
下：
    主  文
抗告駁回。
    理  由
一、本件抗告意旨略以：刑之量定，為求個案裁判之妥當，應符
    合比例原則與平等原則，使罪刑均衡，輕重得宜。按毒品危
    害防制條例第17條第 2項規定自白減輕其刑，再加上刑法第
    59條酌減其刑，在實務審判，除販賣第一級毒品外，其他販
    賣第二、三、四及毒品者，事實法院之量刑二年左右，受刑
    人所犯各罪均為施用毒品，係為毒癮所困，而接續一行為，
    況且，販毒行為較吸毒為嚴重，受刑人無販賣毒品之行為，
    影響社會程度較輕，原裁定卻比販賣毒品之量刑為重，顯然
    有違比例原則，未顧及平等原則，為此提起抗告，請求撤銷
    原裁定，更為適當之裁定等語。
二、按裁判確定前犯數罪者，併合處罰之。數罪併罰，有二裁判
    以上者，依第51條之規定，定其應執行之刑。數罪併罰，分
    別宣告其罪之刑，依左列各款定其應執行者，宣告多數有期
    徒刑者，於各刑中之最長期以上，各刑合併之刑期以下，定
    其刑期，但不得逾 30年。刑法第50條、第53條及第51條第5
    款分別定有明文。則揆之刑法第 51條第5款規定數罪併罰，
    宣告多數有期徒刑者，應於各刑中之最長期以上，各刑合併
    之刑期以下，定其應執行之刑期，但不得逾30年，其就數罪
    併罰，非採併科主義，而係採限制加重主義，就俱罰各罪中
    ，以最重之宣告刑為基礎，由法院參酌他罪之宣告刑，裁量
    加重定之，且不得逾法定之30年最高限制，此即外部性界限
    ，是法院在定其應執行刑，在上開外部性界限之範圍內，應
    屬刑法賦予法院自由裁量之職權行使事項。次按法律上屬於
    自由裁量之事項，有其外部性界限及內部性界限，並非概無
    拘束。依據法律之具體規定，法院應在其範圍選擇為適當之
    裁判者，為外部性界限；而法院為裁判時，應考量法律之目
    的，及法律秩序之理念所在者，為內部性界限。法院為裁判
    時，二者均不得有所踰越（最高法院 80年台非字第473號判
    例參照）。又在數罪併罰，有二裁判以上，定其應執行之刑
    時，固屬於法院自由裁量之事項，然仍應受前揭外部性界限
    及內部性界限之拘束（最高法院 93年度台非字第192號裁判
    要旨參照）。
三、經查，本件抗告人即受刑人梁志偉因犯毒品危害防制條例等
    案件，經臺灣臺南地方法院、臺灣高雄地方法院及本院先後
    判處如附表所示之刑，並分別確定在案，有各該案件之判決
    書及臺灣高等法院被告前案紀錄表在卷可按。又查，受刑人
    所犯附表編號2、3所示之二罪，前經臺灣高雄地方法院分別
    判處有期徒刑八月及五月，並定執行刑有期徒刑刑一年，嗣
    附表編號1至4所示之四罪，經檢察官聲請臺灣高雄地方法院
    以100年度聲字第486號，定執行刑有期徒刑一年八月在案，
    有上開定執行刑裁定附卷可稽。
四、茲檢察官就附表編號１至４所示案件及編號５案件，再為聲
    請原審法院定其應執行之刑，經原審法院審核各案卷無誤，
    認其聲請為正當，而就附表編號1至5所分別處之有期徒刑七
    月、八月、五月、四月及一年二月，在各刑之最長期有期徒
    刑一年二月以上，及合併刑期有期徒刑三年二月以下之外部
    界限，並受前開裁定附表編號1至4所定執行刑有期徒刑一年
    八月之內部界限拘束下，定其應執行有期徒刑二年八月，經
    核並無逾越修正前刑法第 51條第5款之外部界限，亦符合前
    述內部界限之拘束，於法並無違誤。
五、另抗告意旨雖以：在實務審判，除販賣第一級毒品外，其他
    販賣第二、三、四及毒品者，事實法院之量刑二年左右，受
    刑人所犯各罪均為施用毒品，無販賣毒品之行為，影響社會
    程度較輕，原裁定卻比販賣毒品之量刑為重，顯然有違比例
    原則，未顧及平等原則云云。惟按關於刑之量定，係屬實體
    法上賦予法院得為自由裁量之事項，倘其未有逾越法律所規
    定之範圍，或濫用其權限，即不得任意指摘為違法（最高法
    院75年台上字第7033號判例意旨參照）。原裁定在受刑人所
    受各刑之最長期有期徒刑一年二月以上，及合併刑期有期徒
    刑三年二月以下，定應執行刑為有期徒刑二年八月，乃應係
    屬原審法院適法自由裁量之職權行使，既未逾越法律所規定
    之範圍，於法尚無不合。況原裁定執行刑量定已減少合刑度
    有期徒刑六月，已屬寬厚，亦無濫用其權限之情形。至受刑
    人所執販賣毒品罪量定有期徒刑二年，應屬具體個案情形，
    並非實務常見，自無從援引類比適用，併予敘明。
六、綜上所述，原裁定就受刑人所犯附表所示之五罪，定其應執
    行有期徒刑二年八月，於法尚無不當，本院經核原裁定認事
    用法，尚無違誤。抗告意旨指摘原裁定不當，請求撤銷改判
    ，非有理由，應予駁回。
七、據上論結，應依刑事訴訟法第412條，裁定如主文。
中    華    民    國   100    年    7     月    26    日
                  刑事第五庭    審判長法  官  楊明章
                                      法  官  趙文淵
                                      法  官  蔡美美
以上正本證明與原本無異。
如不服本裁定，應於收受本裁定後五日內向本院提出抗告狀。
                                      書記官  歐貞妙
中    華    民    國   100    年    7     月    26    日